最高法院刑事判決　　　　　　九十四年度台上字第五二三一號
　　上　訴　人　甲○○
　　　　　　　　　　　　路15.
　　選任辯護人　吳豐賓律師
上列上訴人因違反毒品危害防制條例案件，不服台灣高等法院高
雄分院中華民國九十四年六月九日第二審判決（九十四年度上訴
字第三六一號，起訴案號：台灣高雄地方法院檢察署九十二年度
偵字第一九五五二號），提起上訴，本院判決如下：
　　主　文
原判決撤銷，發回台灣高等法院高雄分院。
　　理　由
本件原判決維持第一審論處上訴人甲○○販賣第一級毒品，累犯
，處無期徒刑，褫奪公權終身。又販賣第二級毒品，累犯，處有
期徒刑拾年，褫奪公權六年，為無不合，予以維持，駁回上訴人
在第二審之上訴，固非無見。
惟查：(一)認定事實所憑之證據，須實際存在，就該案卷宗不難考
見者，始克當之。倘判決書內所記載之證據，與卷內資料不相符
合，自有證據上理由矛盾之違誤。原判決依憑證人王文雄所證：
「我曾以0000000000號行動電話，及0000000
號市內電話，撥打0000000000號行動電話與他（指上
訴人）聯絡，警方提示之門號0000000000號行動電話
於九十二年三月中旬之通話紀錄，其中0000000號市內電
話是我撥打的」；及於偵查中亦證稱：「我從九十二年三、四月
間起，以一包新台幣（下同）１０００元之代價向被告購買海洛
因，三天買二次，直到被告遭搜索前一、二天為止，我都是以0
000000000號行動電話與被告聯絡後，到他家購買毒品
」等語。證人黃清雲於警詢時證述：「我於九十二年三月七日，
由0000000號市內電話撥打0000000000號行動
電話向他（指上訴人）購買毒品後，騎機車至他家旁空地，取得
１０００元之海洛因，我共計向他購買十次，每次購得５００元
或１０００元，最近一次是於九十二年七月九日晚間八時三十分
許」；於偵查中證稱：「我有吸毒，毒品是向大堵買來的，大堵
即是被告，我於九十二年三月間以１０００元向他買一小包海洛
因，大概買十餘次，0000000000號行動電話是被告留
給我的通訊號碼，我是撥打此電話號碼與他聯絡」等語。證人黃
清益於警詢中證稱：「我與甲○○是姑表兄弟關係，我母親是他
姑姑，我曾向甲○○購毒二至三次，每次購得１０００元之海洛
因，有時是打行動電話給他，有時直接碰到甲○○就向他購買，
我於九十二年三月十一日，由0000000號市內電話撥打行
動電話給甲○○，有時直接到他家買１０００元之海洛因」等語
，資以證明上訴人有於九十二年三月十七日起至同年四月二十二
日止，以每次每包１０００元之海洛因連續販賣王文雄二十四次
。於九十二年三月七日起至同年七月九日晚間八時三十分許止，
連續販賣海洛因予黃清雲十次，其中販賣１０００元有二次、５
００元有八次。又於九十二年三月十一日、同年月二十一日、同
年月二十八日，連續販賣１０００元之海洛因予黃清益三次等情
。但依卷附監聽電話譯文所示，王文雄所使用之0000000
號電話，與上訴人所使用之0000000000號電話有關毒
品交易之對話，只錄得一次通話紀錄（見警卷第七一頁）。黃清
雲所使用之0000000號電話與上訴人之00000000
00號電話有關毒品交易之對話，亦僅錄得一次（見同上卷第六
一頁）。黃清益之0000000號電話與上訴人之行動電話有
關於毒品交易之對話僅為兩次（見同上卷第六四、六六頁）。如
上開監聽譯文為真實，則原判決之認定事實顯與卷證資料不符，
揆之前揭說明，自非適法。(二)被告以外之人於審判外之言詞或書
面陳述，除法律有規定者外，不得作為證據。刑事訴訟法第一百
五十九條第一項定有明文。查原判決理由壹、二、引敘刑事訴訟
法第一百五十九條之三第三款之規定：被告以外之人於審判中，
因滯留國外或所在不明而無法傳喚或傳喚不到者，其於司法警察
調查中所為之陳述，經證明具有可信之特別情況，且為證明犯罪
事實之存否所必要者，得為證據。並以證人黃韋達經第一審法院
為兩次之傳喚，均無正當理由不到場，有傳票可按，因而以該證
人於警詢及偵查中之供述為論罪之依據（見原判決第四、九頁）
。但刑事訴訟法第一百五十九條之三第三款之所謂「傳喚不到」
，係指因「滯留國外或所在不明而無法傳喚或傳喚不到」而言；
並非謂證人「經傳喚未到」，不問其是否「滯留國外或所在不明
」，均得依該條款規定處理。原審未說明黃韋達經傳喚未到，有
無因「滯留國外或所在不明」之依據，逕依刑事訴訟法第一百五
十九條之三第三款規定，認該證人審判外之陳述為論罪科刑之依
據，自有未當；又上訴人之選任辯護人陳明上訴人本身亦有施用
毒品之惡習（見第一審卷第六一頁），則上開扣案安非他命與上
開販賣第二級毒品之犯行間有何關聯，能否資為補強證人黃韋達
指訴之真實，未見原判決加以論述，自嫌理由欠備。上訴意旨指
摘原判決不當，尚非全無理由，應認有撤銷發回更審之原因。至
原判決理由四不另為無罪之諭知部分，因公訴人認與前揭論罪科
刑部分，為裁判上一罪，基於審判不可分原則，爰一併發回，併
予指明。
據上論結，應依刑事訴訟法第三百九十七條、第四百零一條，判
決如主文。
中　　華　　民　　國　九十四　年　　九　　月  二十二  日
                      最高法院刑事第六庭
                          審判長法官  莊　登　照
                                法官  洪　明　輝
                                法官  黃　一　鑫
                                法官  魏　新　和
                                法官  林　秀　夫
      本件正本證明與原本無異
                                      書  記  官
中　　華　　民　　國　九十四　年　　九　　月　二十七　日
                                                   Ｍ
